【裁判字號】    97,易,3278
【裁判日期】    971226
【裁判案由】    詐欺
【裁判全文】
臺灣臺北地方法院刑事判決              97年度易字第3278號
公  訴  人  臺灣臺北地方法院檢察署檢察官
被      告  甲○○
上列被告因詐欺案件，經檢察官聲請以簡易判決處刑（九十七年
度偵字第二二一九九號），經本院認不宜以簡易判決處刑（受理
案號為九十七年度簡字第四三一五號），改依通常程序審理，嗣
於本院準備程序進行中，被告就被訴事實為有罪之陳述，經本院
合議庭裁定由受命法官獨任進行簡式審判程序，本院判決如下：
    主    文
甲○○幫助意圖為自己不法之所有，以詐術使人將本人之物交付
，處拘役伍拾日，如易科罰金，以新臺幣壹仟元折算壹日。緩刑
貳年。
    犯罪事實
一、甲○○明知將自己之金融機構帳戶提供他人使用，可能因此
    供不法詐騙份子利用以詐術使他人將款項匯入自己之金融機
    構帳戶後，再予提領運用，並預見可能因而幫助他人從事詐
    欺取財之目的，但為應徵司機工作，竟基於幫助真實姓名、
    年籍均不詳之成年男子實施詐欺取財之不確定犯意，於民國
    九十七年八月二十二日下午五時許，在臺北縣中和市○○路
    與景安路口，將其於九十七年六月五日前往位在臺北市○○
    區○○路三段一一號之安泰商業銀行股份有限公司（下稱安
    泰商業銀行）興隆分行，向該行申請開立之帳號00000
    000000000000號帳戶（下稱安泰商業銀行帳戶
    ）之帳戶存摺一本、金融卡一張及該金融卡密碼提供予上開
    真實姓名、年籍均不詳之成年男子使用，以供前開真實姓名
    、年籍均不詳之成年男子作為提領及匯出款項之用，甲○○
    即以此行為幫助上開真實姓名、年籍均不詳之成年男子實施
    詐欺取財犯行。上開真實姓名、年籍均不詳之成年男子於取
    得前揭甲○○交付之上開安泰商業銀行帳戶之帳戶存摺一本
    、金融卡一張及該金融卡密碼後，意圖為自己不法之所有，
    於九十七年八月二十三日晚上九時二十五分許，在不詳地點
    ，以電話向乙○○佯稱其之前在ＤＨＣ網路購物時，勾錯選
    項選成約定轉帳分期消費，需依其指示前往自動櫃員機前按
    鍵操作自動櫃員機取消上開設定等語，致乙○○陷於錯誤，
    於同日晚上九時四十六分許，前往位在臺北市○○區市○路
    四五號一樓之臺北一○一大樓內新光商業銀行股份有限公司
    自動櫃員機前，依上開真實姓名、年籍均不詳之成年男子指
    示，將新臺幣（下同）二萬八千零二十七元匯至上開甲○○
    帳戶內，旋遭提領一空，乙○○因發覺受騙報警處理，始循
    線查知上情。
二、案經臺北市政府警察局文山第二分局報請臺灣臺灣臺北地方
    法院檢察署檢察官偵查並聲請簡易判決處刑。
    理    由
一、前揭事實，業據被告甲○○於本院審理時坦承不諱，復經被
    害人乙○○於警詢時指訴綦詳，並有新光銀行自動櫃員機明
    細表及客戶存提記錄查詢表（以上均影本）等件附卷可稽，
    足認被告任意性自白核與事實相符，應堪採信。綜上所述，
    本件事證明確，被告犯行堪以認定，應依法論科。
二、按刑法上之幫助犯，係對於犯罪與正犯有共同之認識，而以
    幫助之意思，對於正犯資以助力，而未參與實施犯罪之行為
    者而言，最高法院七十五年度臺上字第一五○九號、八十四
    年度臺上字第五九九八號、第六四七五號、八十八年度臺上
    字第一二七○號判決亦同此意旨。是以，如未參與實施犯罪
    構成要件之行為，且係出於幫助之意思提供助力，即屬幫助
    犯，而非共同正犯。本件被告基於幫助之犯意，提供金融機
    構存摺予前述真實姓名、年籍均不詳之成年男子使用，而由
    上開真實姓名、年籍均不詳之成年男子對被害人乙○○施用
    詐術，致被害人乙○○陷於錯誤，因而匯款至被告所提供之
    帳戶，是被告所為係參與詐欺取財罪構成要件以外之行為，
    且在無證據證明被告係以正犯而非以幫助犯之犯意參與犯罪
    之情形下，應認其所為係幫助犯而非正犯行為。核被告所為
    ，係犯刑法第三百三十九條第一項詐欺取財罪之幫助犯。被
    告幫助他人犯前開罪名，依刑法第三十條第二項之規定，按
    正犯之刑減輕之，並依法先加後減之。爰審酌被告年輕力壯
    ，竟不思以正途賺取所得，僅為圖得工作，提供上開帳戶予
    前述真實姓名、年籍均不詳之成年男子使用，使前開犯罪之
    人得以逃避犯罪之查緝，所為已嚴重擾亂金融社會秩序，影
    響社會正常交易安全，增加被害人尋求救濟之困難，並使犯
    罪之追查趨於複雜，本應予以嚴懲，惟其並未因此獲有任何
    利益，犯後坦承犯行，態度良好，並已與被害人乙○○達成
    和解，賠償被害人乙○○損失，兼衡其犯罪之動機、目的、
    手段、生活狀況、智識程度等一切情狀，認檢察官於起訴書
    上具體求刑有期徒刑四月以上，實嫌過重，爰量處如主文所
    示之刑，併諭知易科罰金之折算標準。查被告前未曾因故意
    犯罪受有期徒刑以上刑之宣告，有臺灣高等法院被告全國前
    案紀錄表一份附卷可稽，其因一時失慮，致罹刑典，經此起
    訴審判，當知所警惕，信無再犯之虞，被害人乙○○亦於本
    院審理時表示願意給被告一個機會，本院認所宣告之刑，以
    暫不執行為適當，併諭知緩刑二年，以啟自新。
據上論斷，應依刑事訴訟法第四百五十二條、第二百七十三條之
一第一項、第二百九十九條第一項前段，刑法第三十條第一項前
段、第二項、第三百三十九條第一項、第四十一條第一項前段、
第七十四條第一項第一款，刑法施行法第一條之一第一項、第二
項前段，判決如主文。
本件經檢察官黃兆揚到庭執行職務
中    華    民    國  九十七   年  十二   月  二十六  日
                  臺灣臺北地方法院刑事第六庭
                      法      官  雷淑雯
以上正本證明與原本無異。
如不服本判決，應於判決送達後十日內，向本院提出上訴狀（應
抄附繕本）。告訴人或被害人如對於本判決不服者，應具備理由
請求檢察官上訴，其上訴期間之計算係以檢察官收受判決正本之
日期為準。
                      書  記  官  胡詩唯
中    華    民    國  九十七   年  十二   月  二十六  日
附錄本案論罪科刑法條全文
刑法第三百三十九條第一項
意圖為自己或第三人不法之所有，以詐術使人將本人或第三人之
物交付者，處五年以下有期徒刑、拘役或科或併科一千元以下罰
金。


司法院資訊處製作；財團法人民間司法改革基金會備份。
